【裁判字號】    90,上更(一),768
【裁判日期】    901114
【裁判案由】    偽造文書
【裁判全文】
臺灣高等法院刑事判決                          九十年度上更(一)字第七六八號
    上  訴  人  臺灣臺北地方法院檢察署檢察官
    被      告  丙○○
    選任辯護人  羅明通
                陳彥任
右上訴人因被告偽造文書案件，不服臺灣台北地方法院八十七年度訴字第四一七號，
中華民國八十七年八月十四日第一審判決（起訴案號：臺灣台北地方法院檢察署八十
六年度偵字第二三九一三號）提起上訴，經判決後，由最高法院發回更審，本院判決
如左：
    主  文
上訴駁回。
    理  由
一、公訴意旨略以：被告丙○○係朝昇機械實業股份有限公司（下稱朝昇公司）負責
    人，於民國八十五年六月二十八日，在其所持有案外人匯旺企業有限公司（下稱
    匯旺公司，代表人為乙○○○）名義之玉山商業銀行城東分行，到期日為八十五
    年十二月二十五日、十一月二十日，號碼第0000000號、0000000
    號，面額為新台幣（下同）一百九十五萬元、五十六萬元支票二紙上偽造德士嘉
    實業有限公司（下稱德士嘉公司，代表人為甲○○）背書後加以行使，持向台北
    市○○○路○段三十六號台北區中小企業銀行股份有限公司，辦理借款供作擔保
    ，足生損害德士嘉公司。因認被告涉有刑法第二百十六條、第二百十條之行使偽
    造私文書罪嫌。
二、公訴人認被告涉有本件犯罪，無非係以告發人甲○○之指訴及蓋有德士嘉公司背
    書之支票二紙為其論據，訊據被告丙○○對於其為朝昇公司負責人，曾向台北區
    中小企業銀行股份有限公司持前揭二紙支票辦理借款擔保之事實，坦承不諱，惟
    堅決否認有偽造德士嘉公司背書等情事，辯稱：其是從事研究發明，財務方面則
    是有會計小姐負責，並無偽造德士嘉公司之背書；且朝昇公司、匯旺公司及德士
    嘉公司三者皆有生意往來，匯旺公司、德士嘉公司均曾欠朝昇公司債務，另匯旺
    公司有向德士嘉公司進貨，因而朝昇公司持有由匯旺公司簽發，再由德士嘉公司
    背書轉讓之前開二張還債支票，乃屬可能等語。
三、按犯罪事實應依證據認定之，無證據不得推定其犯罪事實，刑事訴訟法第一百五
    十四條定有明文。次按認定犯罪應依證據，為刑事訴訟法所明定，故被告否認犯
罪事實所持之辯解，縱屬不能成立，仍非有積極證據足以證明其犯罪行為，不能
    遽為有罪之認定；又認定不利被告之事實，須依積極證據，苟積極證據不足為不
    利於被告事實之認定時，即應為有利於被告之認定，更不必有何有利之證據，最
    高法院三十年上字第一八三一號、四十年臺上字第八六號著有判例可資參照。
四、經查告發人指訴被告涉有該罪嫌，並無提出相關證據，而被告所經營之朝昇公司
    與德士嘉公司確有生意往來，此有朝昇公司向台北區中小企業銀行股份有限公司
    借款之際所提出之銷貨統一發票四紙附於本院台北簡易庭八十六年度北簡字第二
    八五六號卷為憑，且上開四紙統一發票之總金額為二百五十八萬三千元，而二張
    支票合計金額為二百五十一萬元，金額固有不符，然查德士嘉公司、匯旺公司與
    朝昇公司三者互有生意往來，系爭支票係由匯旺公司所簽發，用以支付匯旺公司
    向德士嘉公司進貨之貨款，業據證人即匯旺公司負責人乙○○○於本院前審中證
    稱：「（系爭二紙支票是你開給誰？）好像是向德士嘉買東西之貨款」。故系爭
    支票金額二百五十一萬，為匯旺公司向德士嘉公司進貨之貨款，當然不會與德士
    嘉公司所欠朝昇公司之貨款一致。至於發票日期為八十四年十一、十二月，而支
    票之到期日為八十五年十一、十二月，乃因該筆貨款自匯旺公司於八十五年四月
    間向德士嘉公司購貨時，德士嘉公司已積欠朝昇公司達半年之久，其間朝昇公司
    迭為追討，德士嘉公司仍未返還，而匯旺公司於八十五年四月份向德士嘉公司訂
    貨時，匯旺公司又開立半年期之支票給德士嘉公司，德士嘉公司難以接受，故德
    士嘉公司乃以之清償其對朝昇公司之欠款，已據被告供明，衡之德士嘉公司、匯
    旺公司與朝昇公司間確實互有生意往來，系爭支票與發票，在日期及金額上有所
    差異，並不違常理。又證人乙○○○於本院調查時另稱：「（匯旺公司曾於八十
    五年六月間開二張支票，金額一佰九十五萬，五十六萬元給德士嘉？）我們向德
    士嘉買貨支付的貨款」；「（支票如何給付？）德士嘉的小姐打電話給我，說他
    們要把票給朝昇，後來德士嘉有人過來拿票，什麼人我不知道」；「（支票有無
    直接交給朝昇？）是德士嘉的人來拿」；「（為何在原審說是德士嘉小姐叫我直
    接轉給朝昇？）我的意思是說我蓋完章就交出去了，是交給德士嘉的小姐」；「
    （問德士嘉小姐有無簽收？）我忘了，公司很多年沒作，帳冊也沒有保留」；「
  （支票金額是否為購貨的金額？）是」；「（後來這二張票有無兌現？）因為公
    司做的不好，景氣不好，所以退票」；「（退票後，德士嘉有無向你追償？）朝
    昇有向我要，後來我沒有去公司，德士嘉有無向我要，我不知道」等語。是以被
    告所辯該二紙支票係由匯旺公司簽發作為支付予德士嘉公司貨款之用，再由德士
    嘉公司轉讓予朝昇公司等語，並非全無可信之處。
五、衡情一般公司皆有許多不同之印章，以供各種不同之用途，此乃一般商業上普遍
    之事實，又一般公司於交付支票時，都會要求對方簽收，如對方為公司，而支票
    金額龐大或對簽收人員不熟識時，更要求必須加蓋公司之印章，因此公司收帳人
    員均會攜帶公司「流水章」。再者，公司之支票或登記印鑑章不會輕易交給公司
    職員，更屬當然。又支票上背書本無規定須以印鑑為之，本件德士嘉公司之職員
    ，持公司之「流水章」前往匯旺公司簽收票據，又以之轉交給朝昇公司，以償還
    欠款，則上開二紙支票之背書與德士嘉公司印鑑不符，亦屬合理。退步言之，縱
    認德士嘉公司未有背書行為，被告所經營之朝昇公司信賴票載而為收受客戶所交
    付之支票，何能因此即臆測係被告所偽造，自不得遽依告發人之指訴而認被告有
    偽造及行使偽造私文書之行為；此外復查無其他積極證據，足認被告確有公訴人
    所指之犯行。原審經詳察，以不能證明被告犯罪，而為其無罪之諭知，核無違誤
    。公訴人上訴仍執前詞，指摘原判決不當，非有理由，應予駁回。
據上論斷，應依刑事訴訟法第三百六十八條，判決如主文。
本案經檢察官沈世箴到庭執行職務。
中      華      民      國      九十      年      十一    月    十四    日
                              臺灣高等法院刑事第二十一庭
                                  審判長法  官  葉  騰  瑞
                                        法  官  江  國  華
                                        法  官  莊  明  彰
右正本證明與原本無異。
檢察官如不服本判決應於收受送達後十日內向本院提出上訴書狀，其未敘述上訴之理
由者並得於提起上訴後十日內向本院補提理由書（均須按他造當事人之人數附繕本）
。
                                        書記官  廖  嫣  雯
中      華      民      國      九十      年      十一    月    十五    日


司法院資訊處製作；財團法人民間司法改革基金會備份。
